最高法院民事判決　　　　　　　　　　　　　　　　八十八年度台上字第四七一號
　　上　訴　人　乙○○
　　　　　　　　戊○○
　　　　　　　　甲○○
　　　　　　　　丁○○
　　　　　　　　丙○○
　　共　　　同
　　訴訟代理人　張福安律師
　　被 上訴 人　交通部電信總局
　　法定代理人　簡仁德
　　被 上訴 人　交通部郵政總局
　　法定代理人　陳瓊玲
右當事人間租佃爭議事件，上訴人對於中華民國八十七年十二月八日台灣高等法院第
二審判決（八十七年度上字第六六四號），提起上訴，本院判決如左：
    主  文
原判決廢棄，發回台灣高等法院。
    理  由
原審維持第一審所為駁回上訴人乙○○請求確認其與被上訴人間就坐落台北市○○區
○○段二小段第一八○地號面積一四六五平方公尺土地之租賃關係存在，被上訴人應
與乙○○訂立書面契約，並會同乙○○辦理租約登記之判決，駁回乙○○之上訴，及
駁回上訴人戊○○、甲○○、丁○○、丙○○追加為原告之訴，係以：上訴人主張系
爭坐落台北市○○區○○段二小段第一八○地號面積一四六五平方公尺土地係中華民
國所有，被上訴人為管理機關，訴外人林有年自民國四十一年起即與被上訴人交通部
電信總局所屬台灣電信管理局及被上訴人交通部郵政總局所屬台灣郵政管理局訂立耕
地三七五租約，此後每六年均續訂租約，最近一期自八十年一月一日起至八十五年十
二月三十一日止，嗣林有年於八十三年一月二十二日死亡，上訴人均為其繼承人之事
實，有土地登記簿謄本、租賃契約書、戶籍謄本等件為證，固可信為真實。然查耕地
三七五減租條例第十六條第一、二項規定，承租人應自任耕作，不得將耕地全部或一
部轉租於他人，承租人違反前項規定時，原訂租約無效。系爭土地係由訴外人吳萬益
耕作，經證人吳秀娥、鄭素貞證述屬實，並有現場照片可憑。乙○○既不自任耕作，
而將系爭土地交由吳萬益耕作，原訂租約自屬無效。故乙○○起訴，及戊○○、甲○
○、丁○○、丙○○追加起訴，求為判決確認其與被上訴人間就系爭土地之租賃關係
存在，被上訴人應與上訴人訂立書面契約，並會同上訴人辦理租約登記，均無理由，
不應准許等詞，為其判斷之基礎。
按耕地三七五減租條例第十六條第一項所定「承租人應自任耕作」，應包括其家屬在
內（參看本院七十一年台上字第二八四一號判例）。訴外人吳萬益為上訴人甲○○之
夫，有戶籍謄本可稽（見第一審卷六八頁）。原審既認包括甲○○在內之全體上訴人
均為原承租人林有年之繼承人，則吳萬益耕作系爭土地能否謂有違反承租人應自任耕
作之規定，即不無研求之餘地。原審未細心勾稽，遽依前揭理由為上訴人不利之判決
，尚嫌率斷。上訴論旨，指摘原判決不當，求予廢棄，非無理由。
據上論結，本件上訴為有理由，依民事訴訟法第四百七十七條第一項、第四百七十八
條第一項，判決如主文。
中      華      民      國    八十八    年      三      月     十一     日
                              最高法院民事第四庭
                                  審判長法官  林  奇  福
                                        法官  許  朝  雄
                                        法官  陳  國  禎
                                        法官  李  彥  文
                                        法官  陳  重  瑜
      右正本證明與原本無異
                                              書  記  官
中      華      民      國    八十八    年      三      月    二十五    日
